【裁判字號】    98,簡上,43
【裁判日期】    990301
【裁判案由】    拆屋還地
【裁判全文】
臺灣宜蘭地方法院民事判決              98年度簡上字第43號
上  訴  人  乙○○
            丙○○
            甲○○
共      同
訴訟代理人  林健智律師
被  上訴人  丁○○
訴訟代理人  羅明宏律師
上列當事人間請求拆屋還地事件，上訴人對於民國98年8 月24日
本院羅東簡易庭98年度羅簡字第27號第一審判決提起上訴，並聲
請就關於假執行之部分，先為辯論及裁判，本院判決如下：
    主  文
假執行之上訴駁回。
准上訴人於原判決假執行程序實施前，以新台幣貳萬伍仟陸佰貳
拾參元為被上訴人預供擔保後，得免為假執行。
第二審訴訟費用由上訴人負擔。
    事實及理由
一、上訴人主張：被上訴人以鈞院98年度羅簡字第27號第一審判
    決假執行，向鈞院民事執行處聲請強制執行拆除上訴人所有
    如附圖編號837-B、837-C之建物（依據重測後地號之土地複
    丈成果圖，下稱系爭建物），惟上訴人對於該判決業已聲明
    不服而提起上訴，由鈞院98年度簡上字第43號審理在案。鈞
    院執行處核發之自動履行命令業已到期，因系爭建物若執行
    拆除，上訴人將受有不能回復之損害，而兩造間就系爭建物
    占有被上訴人所有坐落宜蘭縣南澳鄉○○○段837地號土地
    （重測後之地號，下稱系爭土地）是否構成無權占有仍有爭
    執，上訴人聲請供擔保請求免為假執行，並請求鈞院就假執
    行之部分，先予辯論判決等語。並聲明：（一）原判決關於
    假執行之部分判決廢棄；（二）上訴人願供擔保，請准宣告
    免為假執行。
二、被上訴人則以：系爭建物係於民國80年拆除舊屋後另行起造
    ，已非原有房屋，上訴人主張之法律關係並不存在，系爭土
    地為原住民保留地，依據山坡地保育條例及原住民保留地開
    發管理辦法，不具備原住民資格不得買受，原審依職權宣告
    假執行，並未侵害上訴人之權益等語，上訴人關於假執行部
    分之上訴，並無理由等語，資為抗辯。並聲明：假執行之上
    訴駁回。
三、得心證之理由：
（一）按第2 審法院應依聲請，就關於假執行之上訴先為辯論及
      裁判，民事訴訟法第455條定有明文。又法院得宣告准被
      告預供擔保或將請求標的物提存而免為假執行；依前項規
      定預供擔保或提存而免為假執行，應於標的物拍定、變賣
      或物之交付前為之，民事訴訟法第392條第2項、第3項亦
      有明文規定。
（二）經查：查本件被上訴人請求上訴人拆屋還地，經原審判決
      上訴人敗訴，並因本件為依簡易訴訟程序所為上訴人敗訴
      之判決，故依職權宣告被上訴人就原審判決得假執行。上
      訴人提起本件上訴，並請求將原判決關於假執行之判決廢
      棄，並聲明願供擔保，請准宣告免為假執行，已就假執行
      部分提起上訴。是其聲請就關於假執行之上訴，先為辯論
      及裁判，經核與前開規定相符，應予准許。
（三）按就第427條第1項至第4 項訴訟適用簡易程序所為被告敗
      訴之判決，法院應依職權宣告假執行。民事訴訟法第389
      條定有明文。查本件系爭建物面積合計78.84平方公尺，
      換算其占有被上訴人所有系爭土地之價額為新台幣（下同
      ）512,460元，此不合於民事訴訟法第427條第1、2項規定
      之訴訟，然因原審適用簡易程序，兩造均未抗辯而為本案
      之言詞辯論，依照同條第427條第4項規定，視為已有適用
      簡易程序之合意，本件仍為適用簡易程序而為被告敗訴之
      判決。是原審適用前開程序，本應於判決被上訴人勝訴同
      時，依民事訴訟法第389條第1項第5款之規定依職權宣告
      假執行，至於原審雖援引同法條第1項第3款之規定，依職
      權宣告假執行，惟結果並無二致，且被上訴人於原審並未
      為「如受不利判決，願供擔保請准宣告免為假執行」之聲
      明，則原判決於宣告上訴人得假執行時，未一併為被上訴
      人得為前開免為假執行之判決，自無違誤，上訴人請求廢
      棄改判，洵屬無據，應駁回其上訴。
（四）末查：被上訴人於原審判決已聲請假執行，並經本院民事
      執行處核發自動履行命令屆期在案，為兩造所不爭執，且
      有上訴人提出之本院執行命令影本乙份在卷可參，然因本
      院民事執行處尚未執行實際之拆除程序，是本件假執行程
      序尚未實施，上訴人陳明願供擔保，請准宣告免為假執行
      ，考量本件訴訟標的價額512,460元，推估本件判決確定
      約需1年，以年息5%計算，擔保金額應以25,623元為適當
      ，爰由本院酌定相當擔保金額宣告之。
四、結論：本件上訴為無理由，依民事訴訟法第436條之1第3項
    、第449條第1項、第78條、第463條、第392條，判決如主文
    。
中    華    民    國    99    年    3     月    1     日
                  臺灣宜蘭地方法院民事庭
                      審判長    楊麗秋
                      法  官    張軒豪
                      法  官    林俊廷
正本係照原本作成。
不得上訴。
中    華    民    國    99    年    3     月    2     日
                      書記官    許麗汝

司法院資訊處製作；財團法人民間司法改革基金會備份。
